臺灣高雄地方法院刑事判決　　　　　　　95年度訴字第4425號
公　訴　人　臺灣高雄地方法院檢察署檢察官
被　　　告　甲○○
　　　　　　　　　　現另案於臺灣高雄第二監獄執行中
上列被告因偽證案件，經檢察官提起公訴（95年度偵字第28733號）
，本院判決如下：
    主  文
甲○○犯偽證罪，處有期徒刑捌月，減為有期徒刑肆月。
    事  實
一、甲○○明知其於民國94年4 月13日16時30分，在高雄縣大寮
    鄉○○村○○街515 號乙○○住處前，正值欲以新台幣（以
    下同）2000元，向乙○○買受第二級毒品甲基安非他命1 小
    包之際，為埋伏員警當場查獲。詎甲○○竟為使乙○○脫免
    罪責，基於偽證之犯意，接續於94年9 月29日16時許、95年
    5 月25日10時46分許，在臺灣高雄地方法院檢察署檢察官偵
    查乙○○涉犯販賣第二級毒品甲基安非他命未遂犯行時，對
    於其於當日是否向乙○○購買第二級毒品甲基安非他命之於
    案情有重要關係之事項，以證人身分供前具結，並虛偽陳述
    稱：與乙○○一人出2000元去跟朋友拿毒品；案發當時是與
    乙○○相邀一起去找朋友拿毒品被警方查獲；是一人出2000
    元，去買1 錢毒品，與乙○○一起去向他的朋友拿，94年4
    月13日被警察查獲是第二次，第一次約距離2 、3 月前等語
    。於95年8 月18日10時30分許，在本院另案95年度訴字第
    2429 號 審理被告乙○○涉犯販賣第二級毒品甲基安非他命
    未遂罪之違反毒品危害防制條例案件時，以證人身份供前具
    結而虛偽陳述稱：「我與乙○○1 人出2000元去跟被告的朋
    友買。」；「我們2 人一起去買。」；「（問：去哪裡買？
    ）高雄縣大寮鄉。」；「（問：大寮的哪裡：）過碑路。」
    ；「到那邊時，我們2 人各拿2000元給他朋友。」等語，於
    案情有重要關係之事項，為虛偽不實之證述，足以影響國家
    司法權之正當行使。
二、案經臺灣高雄地方法院檢察署檢察官自動簽分偵查起訴。
    理  由
壹、證據能力部分：
一、按被告以外之人於審判外之言詞或書面陳述，除法律有規定
    者外，不得作為證據，刑事訴訟法第159條第1項定有明文。
    被告以外之人於審判外之陳述，雖不符同法第159條之1至
    159條之4之規定，而經當事人於審判程序同意作為證據，法
    院審酌該言詞陳述或書面陳述作成時之情況，認為適當者，
    亦得為證據；當事人、代理人或辯護人於法院調查證據時，
    知有第159條第1項不得為證據之情形，而未於言詞辯論終結
    前聲明異議者，視為有前項之同意，同法第159條之5第2項
    亦有明文。
二、本件判決所引證據，屬於被告甲○○以外之人於審判外之言
    詞或書面陳述部分，均經審判長提示並告以要旨後，被告知
    悉該等證據係被告以外之人於審判外之言詞、書面陳述，而
    未於言詞辯論終結前表示異議，本院審酌上開證據作成時之
    情況，認為適當，依刑事訴訟法第159 條之5 第1 項、第2
    項規定，認應有證據能力。
貳、實體方面：
    訊據被告固坦承於前揭案件偵查中、審理中曾供前具結證述
    上揭證言，惟辯稱：查獲當日確實係與乙○○一起合資購買
    毒品，而不是向乙○○購買毒品，並沒有作偽證云云。經查
    ：
  1.被告於94年4 月13日16時30分許，在高雄縣大寮鄉○○村○
    ○街515 號乙○○住處前，正欲以2000元向乙○○購買甲基
    安非他命之際，為現場埋伏警員查獲而交易未遂，並扣得乙
    ○○所有甲基安非他命2 包、供販賣甲基安非他命之000000
    0000號行動電話1 具、包裝袋2 個等情，已據證人乙○○在
    本院審理到庭陳稱：當天扣到的東西均是伊所有等語，並有
    搜索票、扣押筆錄、扣押物品目錄、扣押物品收據及照片附
    卷可參（另案鹽埕分局警卷第7 頁至第11頁、第18 頁） 。
    而扣案上開甲基安非他命2 包，經送驗後，確含有甲基安非
    他命成分（驗前毛重3 公克、驗號毛重2.9 公克）等情，亦
    有高雄醫學大學附設中和紀念醫院94年5 月24日檢驗報告1
    紙附卷足憑（見94年度偵字第8733號卷第29頁）。顯見上開
    事實，應堪認定。
  2.嗣該案於臺灣高雄地方法院檢察署檢察官偵查中，以及本院
    95年度訴字第2429號案件審理中，被告先後於94年9 月29日
    、95年5 月25日，經檢察官傳喚到庭作證；於95年8 月18日
    上午10時30分許，經本院傳喚到庭作證，均供前具結後，證
    述查獲當日情形為與乙○○要一個人出資2000元，去向乙○
    ○的朋友買1 錢毒品，查獲該次是第二次合資購買毒品，是
    要走路去買毒品，先前第一次距離第二次約2 、3 個月前等
    語，嗣經審理後，上開證詞並未經本院採信，乙○○仍經本
    院以95年度訴字第2429號判決認定販賣第二級毒品未遂，而
    判處有期徒刑3 年10月，並經上訴後，經臺灣高等法院高雄
    分院以95年度上訴字第2183號、最高法院以96年度台上字第
    3462號駁回上訴確定在案，有臺灣高雄地方法院檢察署94
    年9 月29日訊問筆錄暨證人結文1 份、95年5 月25日訊問筆
    錄1 份，（參見94年度偵緝字第1858號卷第33至36頁、第57
    至58頁），本院95年度訴字第2429號95年8 月18日審判筆錄
    暨證人結文1 份（本院95年度訴字第2429號卷第39至41頁、
    第52頁參照），及刑事判決書3 份附卷可參，並為被告所不
    爭執，此部分事實堪以認定。
  3.證人乙○○於本院審理中固結證稱：94年4 月13日在大寮住
    處門口被警察查獲當天，確實是要與被告一起去向朋友拿毒
    品，要拿4000元，一人出一半各2000元，但當天因為伊身上
    沒錢，所以叫被告先拿，伊再向家人拿錢，但一開門就都是
    警察，被警察抓了，並沒有出去，之前有跟被告合資購買過
    毒品1 、2 次，有1 次是在高雄女監前面買，對方叫「龍仔
    」，那次買了4000元，一人出2000元等語。與證人乙○○先
    前在另案95年5 月18日偵訊中陳稱：是與被告一起去買安非
    他命，每次每人出3000元到5000元，從94年初開始，一起出
    去買過很多次等語，已顯不一致，可信度已有可疑。且證人
    乙○○因涉犯販賣第二級毒品之重罪，而經判決處刑確定，
    為恐因其證述而衍生其他刑案問題而不敢如實陳述，亦屬人
    情之常。況據證人乙○○前開證述，查獲當天其與被告尚未
    出門購買毒品即為警方查獲之情可知，在被告至乙○○住處
    與之見面前，乙○○已持有甲基安非他命2 包，且該毒品重
    量非微，在已有足夠之毒品可供施用下情形下，衡情應無再
    與被告共同出資、各別購買毒品之迫切需要。況乙○○為警
    查獲時，僅扣得現金400 元，（請參見前揭扣押筆錄、扣押
    物品目錄），則如何能與被告各出資2000元後，再一同前往
    購買毒品。綜上可知，被告於另案檢察官偵查中、原審審理
    中證陳：當時係欲與乙○○各出資2000元後，再一起去購買
    毒品等語，並非事實。且乙○○販賣第二級毒品甲基安非他
    命未遂案件，已經本院95年度訴字第2429號、臺灣高等法院
    高雄分院以95年度上訴字第2183號、最高法院96年度台上字
    第3462號刑事判決有罪確定在案，已如前述，是被告於查獲
    時地確實正欲以2000元向乙○○購買第二級毒品甲基安非他
    命，因遭埋伏警察查獲而無法完成交易，被告前揭所辯無非
    事後圖卸責之詞，不足採信。
  4.綜上，本案事證明確，被告偽證犯行堪予認定，應依法論罪
    科刑。
參、核被告所為，係犯刑法第168 條之偽證罪，又被告於同一案
    件偵查中、審理中，雖先後3 次到庭就同一事項具結作證，
    然其侵害之國家法益僅為一個，故僅成立一偽證罪。雖被告
    於94年9 月29日、95年5 月25日偵查中所為2 次虛偽證述，
    未經檢察官起訴，惟既與被告於前揭本院審理時虛偽證述之
    行為，為實質上一罪，自為起訴效力所及，本院得一併審理
    ，合此敘明。本院審酌被告於另案檢察官偵查中、法院審理
    中到庭作證，經檢察官、法官告以具結之效果及偽證之罪責
    ，命其於作證前朗讀結文後具結，應業已知悉偽證之嚴重性
    ，竟仍對於案情有重要關係之事項，故為虛偽之陳述，影響
    國家審判權之正確行使，嚴重妨害司法公正，並增加訴訟資
    源無謂之浪費，實屬不該，且犯後仍飾詞否認，毫無悔意，
    並衡酌被告犯罪之動機、手段、目的等其他一切情狀，量處
    如主文所示之刑，以資懲儆。又本案被告犯罪時間在96 年4
    月24日以前，所犯之罪非屬中華民國96年罪犯減刑條例第3
    條所定不得予以減刑之列，應減其宣告刑二分之一。
據上論斷，應依刑事訴訟法第299 條第1 項前段，刑法第168 條
，中華民國96年罪犯減刑條例第2 條第1 項第3 款、第7 條、判
決如主文。
本案經檢察官王邦安到庭執行職務。
中　　華　　民　　國　　96　　年　　11　　月　　27　　日
                  刑事第六庭    審判長法  官  曾逸誠
                                      法  官  王  琁
                                      法　官  陳思睿
以上正本證明與原本無異。
如不服本判決應於收受本判決後10日內向本院提出上訴書狀，並
應敘述具體理由，如未敘述上訴理由者，應於上訴期間屆滿後20
日內補提理由書狀於本院（均須按他造當事人之人數附繕本）「
切勿逕送上級法院」。
中　　華　　民　　國　　96　　年　　11　　月　　27　　日
　　　　　　　　　　　　　　　　　    書記官  何慧娟
附錄論罪法條：
中華民國刑法第168條
於執行審判職務之公署審判時或於檢察官偵查時，證人、鑑定人
、通譯於案情有重要關係之事項，供前或供後具結，而為虛偽陳
述者，處7 年以下有期徒刑。
